【裁判字號】    89,上更(二),141
【裁判日期】    890718
【裁判案由】    重傷害
【裁判全文】
臺灣高等法院高雄分院刑事判決                八十九年度上更(二)字第一四一號
    上  訴  人  台灣高雄地方法院檢察署檢察官
    被      告  丙○○
    選任辯護人  利美利
右上訴人因被告重傷害案件，不服臺灣高雄地方法院八十五年度訴字第二００三號中
華民國八十五年十月十五日第一審判決（起訴案號：臺灣高雄地方法院檢察署八十五
年度偵字第四三一０號），提起上訴，判決後，經最高法院第二次發回更審，本院判
決如左：
      主  文
上訴駁回。
      理  由
一、公訴意旨略以：被告丙○○於八十四年十一月四日下午六時許，騎自行車經高雄
    市左營區左營高中前時，為同方向行駛之甲○○所駕駛ＺＢＯ－九三五號機車擦
    撞，致丙○○人車倒地，受有頭皮外傷，右側硬膜血腫之傷害；丙○○被撞倒後
    ，因心生不滿，乃叫來附近不詳姓名男子一人，合力毆打甲○○，致甲○○受有
    兩側上頷骨骨折、左側顴骨骨折及外傷性視神經病變，視力喪失之傷害，經甲○
    ○訴請偵辦，因認被告丙○○涉有刑法第二百七十七條第二項後段之傷害致重傷
    罪嫌。
二、公訴人認被告丙○○涉犯傷害致重傷罪嫌，係以告訴人甲○○之指訴，且有診斷
    證明書一張附卷，況丙○○年屆六十五歲，體況非壯，若非與他人合擊甲○○，
    當不致造成如此嚴重之傷害，故甲○○所述其係被丙○○與另一名不詳男子合毆
    ，應屬可信。又丙○○被送至醫院急診時，意識仍清醒，此亦經其就醫之國軍八
    ０六總醫院函覆明確，被告丙○○所謂被撞後昏迷不醒顯非實在，為其論據。
三、按犯罪事實應依證據認定之，無證據不得推定其犯罪事實，刑事訴訟法第一百五
    十四條定有明文。所謂犯罪事實之證據，係指足以認定被告確有犯罪行為之積極
    證據而言，該項證據且須適合被告犯罪事實之認定，始得採為斷罪資料（最高法
    院二十九年上字第三一０五號、五十三年台上字第二七五０判例參照）。又告訴
    人之指訴，須無瑕疵可指，且就其他方面調查，又與事實相符，始足採為認定犯
    罪事實之憑證。苟積極證據不足證明犯罪事實，被告之抗辯或反證縱屬虛偽，仍
    不能以資為積極證據應予採信之理由，而應為被告有利之認定（最高法院七十年
    台上字第三八一號、三十年上字第四八二、八一六號判例參照）。查被告丙○○
    雖於審判期日，未到庭陳述，惟據其調查中之陳述，則堅決否認有重傷害犯行，
    辯稱：當時我在左營高中前行走散步時，突然間即失去知覺，不知何人送我去醫
    院的，進入醫院後，不知醫生處理多久時，有聽到醫生說可能腦出血，我根本不
    可能叫人合毆甲○○等語。經查：
（一）、告訴人甲○○於警訊中先指稱：「：：：他（指被告丙○○）就動手一直打
        我眼睛及頭部，隔了二、三分鐘，又有一個年青人加入打我眼睛及頭部」等
        語（見警卷一頁反面）；於偵查中則改稱：「二個人打我，一個是被我撞到
        之人，另一人是他兒子」云云（見偵查卷六頁反面），針對另一共同行兇者
        ，究係一個年青人﹖抑或被告丙○○之兒子﹖告訴人甲○○前後指證不一，
        已有可議；再者，被告丙○○為單身榮民，隻身在台，未結婚，無兒子，迭
        據被告丙○○於偵審中供承在卷，並有其戶籍謄本一份附卷可佐（見偵查卷
        十頁），揆之常情，被告丙○○自不可能夥同其「兒子」共同重傷害告訴人
        ，更不能夥同毫不相干之「年青人」共同重傷害告訴人，足見告訴人甲○○
        之指訴與常情不合，自非可採。又告訴人甲○○於偵審中一再指稱：被告丙
        ○○被撞倒地後，呼叫他人合力毆打他一節；經查，告訴人甲○○並不識字
        （警卷一頁所載），聽不懂國語，只會說台語；而被告丙○○則聽不懂台語
        ，只會說國語，業據其二人於本院前審時供明在卷（見本院八十七年一月十
        六日訊問筆錄），從而被告丙○○被撞倒後，縱有發音說話或與告訴人對話
        ，告訴人在聽不懂國語之前提下，何以得知被告丙○○是呼叫他人來毆打告
        訴人﹖益證告訴人之指訴自屬無據。何況，證人即到場救護二人之消防人員
        陳文乙於本院調查時結證稱：我們至現場時，有一較胖之人（指丙○○）較
        嚴重，另一較瘦之人著工作服，均倒在地上，較瘦之人應係甲○○扶起來尚
        可走動；較胖之人扶起後仍有知覺，但無法對話；甲○○講台語，與我們對
        話時，並未告知如何受傷，但身上似有酒味等語（本院八十九年六月二日訊
        問筆錄）；依此證述，被告丙○○當時既無法對話，何能叫人來合力毆打甲
        ○○？尤見告訴人甲○○之指述，應非真實。
（二）、又查被告因本件車禍倒地受有頭部外傷併右側硬膜下血腫、頭皮多處撕裂傷
        （右後枕區）等傷害，當日經人送往八０六總醫院（即海軍總醫院）附設民
        眾診療服務處急診入院，住入加護病房，至同年十一月十二日始轉普通病房
        等情，有診斷證明書在卷可稽（見警卷第六頁）；由上觀之，參與證人陳文
        乙之證述，被告丙○○右述時地被撞倒地受傷之際，既不能對話，則非但無
        法叫人毆打告訴人，更因傷重而無力再毆打甲○○，至為顯然。而甲○○於
        本院調查時指述稱：我騎機車擦撞到丙○○腳踏車之後面，後來我雙手牽著
        機車，被告走過來便出手打我眼睛，又找一個高大之陌生人打我另一隻眼睛
        ，我便倒地不醒等語（本院本院八十九年六月二日訊問筆錄）；依此指述，
        甲○○被打之後，即倒地不醒人事，根本未對被告丙○○加以反擊，準此，
        則被告於證人陳文乙到場時，何以竟也倒地不起，傷重至不能對話？更堪認
        告訴人之指訴實在瑕疵連連，且殊與目擊證人所述相違，無可置信。
（三）、被告丙○○自警訊及偵審各庭中均供述被甲○○騎機車撞倒昏迷，直至加護
        病房才甦醒，且肇事之際並未騎乘腳踏車等語，此種說法，縱與國軍八０六
        總醫院八十五年六月二十八日濟言醫字一０七一號函、同醫院八十五年八
        月十四日濟言服字第一三四四號函、高雄區醫急醫療網救護車記錄單所載
        ，及證人陳文乙、、鄭添祿前所證稱被告送醫前意識清醒，且現場有腳踏車
        等語不符；惟查，上開不利被告丙○○之證據，僅能證明被告此部分辯解與
        事實不符，且有意隱瞞部分真象，但並不能憑「被告意識清醒」而推定被告
        有叫人合力毆打告訴人成重傷，換言之，「被告意識清醒，及現場有腳踏車
        」與被告叫人合力毆打告訴人成重傷，二者不能劃上等號，而作為認定被告
        犯行之依據。況查，高雄市○○區○○路四十巷七九號（被告住宅）與左營
        高中大門之間距離約四百五十公尺，依平常走路速度費時約需五分鐘，騎腳
        踏車約需二分鐘等情，有高雄市政府警察局交通大隊八十七年二月二十七日
        高市警交業字第二四五九號函可按；而證人陳文乙於本院調查時尚證稱現
        場係高中附近，有很多學生腳踏車等語明確（本院八十九年六月二日訊問筆
        錄），據此證之，縱使現場有腳踏車無訛，但究係學生所停留或被告所有，
        尚難確定；自不能僅憑現場有腳踏車，即肯定係被告所有，進而遽認被告所
        辯肇事之際並未騎乘腳踏車等語非真。是以公訴人指稱被告係騎腳踏車遭告
        訴人騎機車自後擦撞，致人車倒地，心生不滿，而叫來附近不詳姓名男子一
        人，合力毆打甲○○云云，應屬誤會，而乏實據。
（四）、告訴人甲○○於車禍發生後，經消防人員送往高雄海軍總醫院，惟未經檢查
        治療，隨即轉至三民建國醫院，經本院函高雄三民建國醫院查詢告訴人甲○
        ○「右側臉部變形、前額挫裂傷，鼻部及右耳部流血，右側瞳孔放大疑視神
        經損傷」係遭車禍跌倒撞擊地面所致，或係遭拳頭毆打所致？又「右側瞳孔
        放大疑視神損傷」是否因眼睛病變所致，或車禍抑遭拳頭擊傷？等情，經該
        院函覆稱：甲○○係海軍總醫院之患者，因海總ＣＴ（電腦斷層）機器壞了
        ，打電話要求本院代為檢查腦部ＣＴ，做完檢查後即轉院，海總之轉診單上
        記明為「車禍造成」，本院只代為檢查並無再詳問發生原因，檢查完後即馬
        上轉至高醫住院云云，有該院八十九年六月二十日八九醫行字第０六０八號
        函附卷可稽。依上所述，海軍總醫院轉診單上之記載，告訴人之傷，顯係「
        車禍造成」；另經本院將上情函詢高雄醫學大學附設中和紀念醫院結果，據
        該院函覆雖稱甲○○視神經病變，為外傷性所致，但又稱依據病歷記載甲○
        ○於八十四年十一月四日急診時，甲○○自述因為「車禍外傷」而求診，此
        亦有該院八十九年六月八日八九高醫附秘字第一二七七號函在卷足憑；則依
        上述二函件所載，顯然告訴人在海總及高醫均自稱其係車禍造成傷害，而非
        遭人毆打致傷甚明。再參與高雄醫學院附設中和紀念醫院八十五年六月六日
        （八十五）高醫秘字第二四三一號函附病歷摘要表發生經過欄載稱：「於當
        日（八十四年十一月四日）發生車禍，先送至海總，再轉至建國醫院，經轉
        至本院，於當天二十一時十分抵達本院（由親朋帶來）」等語（見偵查卷二
        五－二六頁）觀之，衡情若告訴人甲○○確係遭被告及不詳之人合力毆傷，
        為何至醫院時非但自己不說係遭人毆傷，就連於八十四年十一月四日案發當
        日帶其至高雄醫學院附設中和紀念醫院就診之親朋，亦非告知醫生稱甲○○
        乃「被他人打傷」，已殊與常理有違，實令人費解，更難置信告訴人指訴遭
        被告丙○○叫人合力毆打成重傷一節為真實，故其說詞顯非可採。
（五）、另查，本件案發時間係八十四年十一月四日，告訴人甲○○何以於八十四年
        十一月二十五日始提出告訴﹖揆之常理，告訴人若被人毆打至雙目失明，乃
        非常嚴重之傷害，告訴人或其家屬理應儘早提出告訴，始符常情，豈有拖延
        二十一日之久始提出之理！縱告訴人有受傷住院情事，亦可具狀提出告訴或
        以電話向警局為之，其捨此不為，顯與常情不合，亦屬無據。
四、綜上所述，公訴人所持之論據，尚不能證明被告有上述重傷害犯行，此外，本院
    復查無其他確切證據，足資審認，被告犯罪尚屬不能證明。
五、原審因而諭知被告無罪之判決，核無不合，檢察官上訴意旨仍執前詞，指摘原判
    決此部分不當，非有理由，應予駁回。
六、被告經合法傳喚，無正當理由不到庭，爰不待其陳述逕行判決。
據上論結，應依刑事訴訟法第三百六十八條、第三百七十一條，判決如主文。
本案經檢察官陳國全到庭執行職務。
中    華    民    國     八十九     年       七       月     十八       日
                              臺灣高等法院高雄分院刑事第一庭
                                  審判長法官  翁慶珍
                                        法官  邱永貴
                                        法官  李春昌
右正本證明與原本無異。
如不服本判決，應於判決送達後十日內向本院提出上訴狀，其未述理由者並應於提
出上訴狀後十日內向本院補提理由書（應附繕本)。
                                      書記官  林明威
中    華    民    國     八十九     年       七       月     十九       日
                                                                        Ｇ


司法院資訊處製作；財團法人民間司法改革基金會備份。
